臺灣屏東地方法院刑事判決　　　　　　　 96年度訴字第661號
公　訴　人　臺灣屏東地方法院檢察署檢察官
被　　　告　乙○○
　　　　　　　　　　　號
　　　　　　甲○○
上列被告因違反森林法案件，經檢察官提起公訴（95年度偵字第
6806號），被告於準備程序中就被訴事實為有罪之陳述，本院合
議庭裁定改依簡式審判程序審理，判決如下：
    主  文
乙○○、甲○○結夥二人以上，於保安林竊取森林主產物，為搬
運贓物，使用車輛，各處有期徒刑壹年，併科罰金新臺幣拾萬
玖仟伍佰元，罰金如易服勞役，均以新臺幣壹仟元折算壹日。均
減為有期徒刑陸月，併科罰金新臺幣陸萬玖仟柒佰伍拾元，有期
徒刑如易科罰金，均以新臺幣壹仟元折算壹日，罰金如易服勞役
，均以新臺幣壹仟元折算壹日。扣案之鐮刀貳支及鋸子、鋤頭各
壹支，均沒收。
    事  實
一、甲○○、乙○○明知七里香係珍貴之森林主產物，不得任意
    砍伐、盜取，詎於95年11月11日下午某時許，甲○○在屏東
    縣恆春鎮北門城外之屏東縣恆春鎮○○段恆春事業區第31林
    班地水源涵養保安林地（座標X ：225571、Y ：243666），
    因見遭不詳人士盜伐而暫置該處之森林主產物七里香樹1株
    ，旋夥同與其有意圖為自己不法之所有，本於竊盜犯意聯絡
    之乙○○，而結夥2 人以上，未經行政院農業委員會林務局
    屏東林區管理處（下稱屏東林區管理處）之同意或許可，於
    95年11月11日17時30分許，由甲○○攜帶其所有在客觀上足
    供兇器使用之鐮刀2 支及鋸子、鋤頭各1 支（起訴書誤載為
    鋸子、鐮刀各1 支）；潘進和則駕駛甲○○向其胞弟借得之
    藍色自小貨車（無車牌號碼、引擎號碼：K0000000W） 共同
    前往該處，竊取尚未脫離屏東林區管理處恆春工作站所管領
    之上述七里香1 株（山價為新臺幣【下同】46,500元），得
    手後，將之搬運至上開藍色自小貨車上。嗣於同日18時10分
    許，甲○○、乙○○駕駛上開自小貨車行經屏東縣恆春鎮○
    ○路，為警發現該自小貨車載有上述七里香1 株，認行跡可
    疑而攔檢盤查，惟甲○○、乙○○2 人見狀乃加速逃逸，進
    而棄車逃逸，並經警當場扣得上開七里香1 株（業已發還屏
    東林區管理處）、甲○○胞弟所有之自小貨車1 部、甲○○
    所有預備供犯罪所用之鐮刀2 支及鋸子、鋤頭各1 支，始知
    上情。
二、案經屏東縣警察局恆春分局報請臺灣屏東地方法院檢察署檢
    察官偵查起訴。
    理  由
一、本件被告甲○○、乙○○所犯係死刑、無期徒刑、最輕本刑
    為3 年以上有期徒刑以外之罪，其於本院準備程序中就被訴
    事實為有罪之陳述，經法官告知被告簡式審判程序之旨，並
    聽取公訴人、被告之意見後，由本院合議庭依刑事訴訟法第
    273 條之1 第1 項規定，裁定由受命法官獨任進行簡式審判
    程序，先予敘明。
二、上開事實，業據被告甲○○、乙○○於警詢、偵查中及審理
    時均供承不諱（見警卷第3 頁至第4 頁、偵卷第15頁至第16
    頁、第19頁至21頁），並有自小貨車1 部、鐮刀2 支及鋸子
    、鋤頭各1 支扣案及查獲現場照片24幀、車籍查詢－基本資
    料詳細畫面１紙、現場圖１紙在卷可證。足見被告2 人上開
    自白與事實相符，堪以採信。又被告2 人竊取七里香之地點
    ，確係在屏東縣恆春鎮○○段恆春事業區第31林班地，且屬
    水源涵養保安林地（座標X ：225571、Y ：243666）乙節，
    亦有衛星定位空照圖1 幀及臺灣省政府林務局保安林登記簿
    1 件在卷可參。是以，被告確係在國有保安林地內竊取森林
    主產物七里香１株之情，應無疑義。再所查獲之樹種確係國
    有森林主產物七里香，屬恆春地區園藝庭園樹材，依市價減
    掉運費及採伐工資之價格後，山價為46,500元之事實，有森
    林主副產物被害價格查定書1 紙在卷可按。綜上所述，本件
    事證明確，被告犯行堪予認定。
三、按所謂森林「主產物」，係指生立、枯損、倒伏之竹木及餘
    留之根株、殘材，國有林林產物處分規則第3 條第1 款定有
    明文。核被告2 人在國有保安林地竊取七里香1 株，並為搬
    運贓物使用車輛之行為，係犯森林法第52條第1 項第1 款、
    第4 款、第6 款之結夥2 人以上，於保安林竊取森林主產物
    ，為搬運贓物，使用車輛罪。被告2 人持至行竊現場之鎌刀
    2 支、鋸子1 支、鋤頭1 支，堅實而銳利，客觀上足對人之
    生命、身體、安全構成威脅，為具有危險性之兇器，是被告
    所為雖亦構成森林法第50條之竊取森林主產物罪，而應依刑
    法第321 條第1 項第3 款攜帶兇器竊盜罪論處。惟森林法第
    52條第1 項第1 款、第4 款、第6 款之規定為同法第50條之
    特別規定，亦即應優先適用森林法第52條第1 項第6 款規定
    論罪，不再論以森林法第50條、刑法第321 條第1 項第3 款
    之罪，公訴人認應論以刑法第321 條第1 項第3 款攜帶兇器
    竊盜罪，容有未洽，惟起訴事實相同，爰依法變更起訴法條
    ，併此敘明。被告2 人就上開犯行間，有犯意聯絡與行為分
    擔，皆為共同正犯。爰審酌被告2 人前無犯罪前科，素行尚
    佳、犯罪之動機、目的、手段、竊取林木之數量非鉅、所為
    危害自然生態，誠不可取，惟念其2 人犯罪後均坦承犯行，
    態度尚稱良好等一切情狀，各量處有期徒刑1 年，併依森林
    法第52條規定，處以所竊取森林主產物山價46,500元之3 倍
    ，即新臺幣139,500 元之罰金。又被告2 人犯罪後，中華民
    國九十六年罪犯減刑條例業於96年6 月15日修正公布，並於
    96年7 月16日起施行，而被告2 人上開犯罪時點係在96年4
    月24日之前，且所犯之罪核與該條例第2 條第1 項之規定相
    符，復無同條例第3 條限制減刑之除外情事存在，爰依該條
    例第2 條第1 項第3 款規定，均減其等上開宣告刑期二分之
    一，並就有期徒刑部分，均諭知易科罰金之折算標準，另就
    罰金部分諭知如易服勞役，均以新臺幣壹仟元折算壹日。扣
    案之鐮刀2 支及鋸子、鋤頭各1 支，均係被告甲○○所有之
    物，預備供被告2 人竊取七里香所用之物，爰依刑法第38條
    第1 項第2 款規定，均宣告沒收之；至另扣案之藍色自小貨
    車1 部，雖係供被告2 人竊取七里香所用之物，惟非屬被告
    2 人所有之物，已據被告2 人供明在卷，爰不另為沒收之諭
    知。
據上論斷，應依刑事訴訟法第273 條之1 第1 項、第299 條第1
項前段、第300 條，森林法第52條第1 項第1 款、第4 款、第6
款、刑法第11條前段、第28條、第41條第1 項前段、第42條第3
項、第38條第1 項第2 款，中華民國九十六年罪犯減刑條例第2
條第1 項第3 款、第7 條、第9 條，判決如主文。
本案經檢察官鍾仁松到庭執行職務。
中　　華　　民　　國　　96　　年　　7 　　月　　31　　日
                  刑事第二庭  法  官  蘇碧珠
以上正本證明與原本無異。
如不服本件判決應於收受本判決送達後10日內向本院提出上訴書
狀（均須按他造當事人之人數附繕本）。
中　　華　　民　　國　　96　　年　　7 　　月　　31　　日
                              書記官
附錄本案論罪科刑法條全文
森林法第52條第1項：
竊取森林主、副產物而有左列情形之一者，處 6 月以上 5 年以
下有期徒刑，併科贓額二倍以上五倍以下罰金：
一  於保安林犯之者。
二  依機關之委託或其他契約，有保護森林義務之人犯之者。
三  於行使林產採取權時犯之者。
四  結夥二人以上或僱使他人犯之者。
五  以贓物為原料，製造木炭、松節油、其他物品或培植菇類者
    。
六  為搬運贓物，使用牲口、船舶、車輛，或有搬運造材之設備
    者。
七  掘採、毀壞、燒燬或隱蔽根株，以圖罪跡之湮滅者。
八  以贓物燃料，使用於礦物之採取，精製石灰、磚瓦或其他物
    品之製造者。
